【裁判字號】    89,易,2736
【裁判日期】    891103
【裁判案由】    竊佔
【裁判全文】
臺灣高雄地方法院刑事判決                        八十九年度易字第二七三六號
    公  訴  人  臺灣高雄地方法院檢察署檢察官
    被      告  丙○○
右列被告因竊佔案件，經檢察官提起公訴（八十八年度偵字第二三四二九號），本院
判決如左：
    主  文
丙○○意圖為自己不法之利益，竊佔他人之不動產，處有期徒刑捌月。緩刑貳年。
    事  實
一、丙○○明知座落於高雄縣永安鄉○○○段第四五五之八號土地，非己所有，亦無
    任何使用權源，竟意圖不法之利益，於民國八十七年七月間某日，乙○○兄弟取
    得高雄縣永安鄉公所之許可，在上開地號鋪設路基，欲供其等進入其所有之地號
    高雄縣永安鄉○○○段四五四之四、四五四之六土地使用時，以水泥柱及鐵絲網
    圍住上開四五五之八地號土地上如附圖Ａ部分所示面積０．００二八公頃之土地
    ，不准他人進入使用而竊佔之，再自八十八年六月底某日起，開始在上開竊佔土
    地上興建墳墓一座使用。嗣於八十八年七月一日，經乙○○向上開土地管理機關
    財政部國有財產局台灣南區辦事處（下稱國有財產局台灣南區辦事處）檢舉，始
    獲悉上情。
二、案經高雄縣警察局岡山分局報請台灣高雄地方法院檢察署檢察官偵查起訴。
    理  由
一、訊據被告丙○○固不諱言於上開時地，以水泥柱及鐵絲網，圍住上開土地，並於
    其上興建墳墓一座，供己使用，且對該土地無所有權，亦無任何使用權源一節，
    惟矢口否認竊佔犯行，辯稱：上開土地係伊丈人李芙龍所留下，伊使用該土地已
    四十年，只要非雨季，伊即在土地上種植地瓜，不知該土地為國有地云云。經查
    ：
（一）上開四五五之八地號土地，原為國有未登錄地，嗣於八十七年七月間，乙○○
      兄弟經高雄縣永安鄉公所許可在上開土地上定界路基交通使用，而在該土地上
      鋪設路基時，遭被告以水泥柱及鐵絲圍住上開四五五之八地號土地上如附圖Ａ
      部分所示面積０．００二八公頃之土地後，乙○○遂請求國有財產局台灣南區
      辦事處將該土地登記為國有土地一節，業據證人乙○○證述在卷，並有高雄縣
      永安鄉公所八十七年七月二十二日永鄉建服字第九０三六號函、土地登記簿謄
      本一紙在卷可稽；又被告非上開土地所有權人，亦無任何使用權源，竟於八十
      七年七月間，先在上開土地上，以水泥柱及鐵絲網圍住如附圖Ａ部分所示面積
      ０．００二八公頃之土地，再自八十八年六月底某日起，開始興建墳墓一座等
      情，亦據被告供承在卷，核與證人乙○○、高雄縣永安鄉公所課長洪慶鐘、課
      員丁○○、國有財產局台灣南區辦事處承辦人甲○○證述相符，並有高雄縣警
      察局八十八年七月二十七日（八八）高警刑經第二二八三五號、高雄縣永安鄉
      公所八十八年七月二日永鄉建服字第一九０一八號函、現場照片四張附卷可憑
      ，又經本院勘驗現場，製有勘驗筆錄屬實，及命高雄縣永安鄉地政事務所人員
      測量竊佔之位置及面積，製有土地複丈成果圖一紙在卷可稽；準此，被告既明
      知上開土地非其所有，亦無任何使用權源，竟在其上以水泥柱及鐵絲圈圍，再
      興建墳墓，足徵其有為自己不法利益之意圖甚明。
（二）被告雖辯稱上開土地，自其祖先時即開始耕種云云，惟始終未能提出證據以供
      本院查證，且上開土地於八十七年七月間，乙○○兄弟鋪設路基之前，長滿牧
      草及雜草，看不出來有人使用等情，業據證人乙○○證述甚詳，並有其提出之
      照片二十二張可資佐證，被告亦不否認於乙○○鋪路之前，並未在該土地上耕
      作一節，顯見上開土地，於乙○○鋪設路基之前，並無人使用，是被告辯稱上
      開土地，向來由伊使用云云，顯難採信。況且，縱認被告所言上開土地，自其
      丈人李芙龍，即開耕作使用，嗣李芙龍交予其耕作使用，其使用該土地已長達
      四十年之久等語屬實，亦因被告在乙○○鋪路之前，並未繼續耕作，任其荒廢
      長滿雜草，已如前述，顯已停止之前之竊佔狀態，故其於八十七年七月間，又
      在該土地上以水泥柱及鐵絲網圍住上開土地，亦係重新開始另一竊佔行為，而
      應重新起算竊佔罪之追訴權時效，惟竊佔罪之追訴權時效為十年，故本件並無
      追訴權時效完成問題，附此敘明。
（三）綜上所述，被告所辯，顯係飾卸之詞，本件事證明確，被告之犯行洵堪認定。
二、核被告所為，係犯刑法第三百二十條第二項竊佔罪，應依同條第一項之規定處斷
    。公訴人雖未就被告於八十七年七月間某日，以水泥柱及鐵絲網圍住上開土地，
    禁止他人進入使用之竊佔行為起訴，惟此部分與經論罪科刑部分，屬同一竊佔行
    為，僅竊佔狀態改變而已，具實質上一罪關係，本院自得併予審理，附此敘明。
    爰審酌被告明知無權使用上開土地，仍擅自佔用，妨害國有財產局對公有土地之
    管理權，及乙○○之使用權利，惟念其素行良好，無前科記錄，且單純供己興建
    墳墓使用，該墳墓並已於八十八年九月三十日遭高雄縣永安鄉公所強制拆除，此
    業據證人丁○○證述在卷，及其竊佔之面積非尚廣大片等一切情狀，量處如主文
    所示之刑。次查被告前未曾受有期徒刑以上刑之宣告，此有本院被告全國前案紀
    錄表一紙在卷足憑，且興建之墳墓經公權力拆除後，未再興建，此業經本院勘驗
    屬實，經此偵、審程序，當知所警惕，信無再犯之虞，本院認前開對其宣告之刑
    ，以暫不執行為適當，爰併宣告緩刑二年，以啟自新。
據上論斷，應依刑事訴訟法第二百九十九條第一項前段，刑法第三百二十條第二項、
第一項、第七十四條第一款，罰金罰鍰提高標準條例第一條前段，判決如主文。
本案經檢察官林美靜到庭執行職務。
中      華      民      國      八十九      年    十一    月    三      日
                                    臺灣高雄地方法院刑事第七庭
                                        法  官    李  璧  君
右正本證明與原本無異。
如不服本判決，應於判決送達後十日內，向本院提出上訴狀。
            書記官    李  忠  霖
中      華      民      國      八十九      年    十一    月    六      日
附錄本件論罪條文：
刑法第三百二十條
意圖為自己或第三人不法之所有，而竊取他人之動產者，為竊盜罪，處五年以下有期
徒刑、拘役或五百元以下罰金。
意圖為自己或第三人不法利益，而竊佔他人之不動產者，依前項之規定處斷。
前二項之未遂犯罰之。


司法院資訊處製作；財團法人民間司法改革基金會備份。
